【裁判字號】    97,交聲,277
【裁判日期】    970917
【裁判案由】    違反道路交通管理處罰條例聲明異議
【裁判全文】
臺灣基隆地方法院交通事件裁定         97年度交聲字第277號
移送機關即
原處分機關  交通部公路總局臺北區監理所基隆監理站
異  議  人  甲○○
上列異議人即受處分人因違反道路交通管理處罰條例聲明異議案
件，對於交通部公路總局臺北區監理所基隆監理站於中華民國97
年7 月21日所為之處分（原處分案號：基監字第裁42-RB0000000
），聲明異議，本院裁定如下：
    主  文
異議駁回。
    理  由
一、原處分意旨略以：異議人即受處分人甲○○於民國97年 7月
    6 日下午18時40分許於基隆市○○路與仁三路口，駕駛車號
    597-MS號營業用自小客車（以下稱系爭計程車），在設有「
    禁止臨時停車標誌、標線處所臨時停車」臨時停車違規，為
    警當場目睹並對異議人逕行製單舉發，核無不合，爰就異議
    人違規之事實依道路交通管理處罰條例第55條第3 款、道路
    交通安全規則第111條第1項第3 款裁處罰鍰新臺幣（下同）
    300元整。
二、異議意旨則以：異議人駕駛上開車輛行經該路口時，適遇一
    位行動不便坐輪椅的殘障人士欲搭乘系爭計程車，異議人本
    於不得拒載並且不忍該名殘障人士在雨天淋雨之心態，於是
    把後車廂打開，幫忙該位殘障人士搬物並搭載上車。惟當時
    適有一位蔡姓員警看到此情形，在沒有鳴笛的狀況下追到孝
    二路，硬是開予異議人違規臨時停車的罰單。異議人聲明，
    考量油價頻頻上漲、計程車快活不下去、不能眼睜睜在觀光
    夜市看著殘障人士淋雨等情，於情於理警察都不應如此亂開
    罰單云云。
三、按「汽車駕駛人，臨時停車有下列情形之一者，處新臺幣三
    百元以上六百元以下罰鍰：三、在設有禁止臨時停車標誌、
    標線處所臨時停車。」「汽車臨時停車時，應依下列規定：
    三、設有禁止臨時停車標誌、標線處所不得臨時停車。」道
     路交通管理處罰條例第55條第3款、道路交通安全規則第11
     1條第1項第3款分別定有明文。
四、經查：
 (一) 所謂臨時停車，係指車輛因上、下人客，裝卸物品，其引擎
    未熄火，停止時間未滿3分鐘，保持立即行駛之狀態者；至
    所謂停車，則係指車輛停放於道路兩側或停車場所，而不立
    即行駛者，道路交通管理處罰條例第3條第9款、第10款定有
    明文。本件異議人系爭計程車停靠於「禁止臨時停車標誌、
    標線處所臨時停車」處載客之事實，業據證人乙○○於本院
    調查時證述在卷（參見本院97年9月4日訊問筆錄），而異議
    人之聲明異議狀，亦不否認在上該地點臨時停車之事實。是
    以，異議人於上開時、地駕駛系爭計程車停靠於「禁止臨時
    停車標誌、標線處所臨時停車」處，並有「因上、下人客，
    裝卸物品」之前提事實存在，應屬前揭道路交通管理處罰條
    例第3條第9款所指之「臨時停車」無誤。
 (二) 異議人辯稱當時係為幫助一殘障人士並避免拒載乘客云云。
    然本件違規行為，業經證人乙○○即舉發本件違規之基隆市
    政府警察局第一分局員警，於本院調查時具結證稱：發現系
    爭計程車停在愛三路、仁三路路口違規停車，並無客人上下
    車，等著要載客，並看見異議人有下車打開後車廂，俟伊欲
    當場攔停系爭計程車，異議人仍逕行沿著忠一路向前行駛，
    直至孝二路始攔停開單告發，並發現車後座已有搭載一名殘
    障人士（參見本院97年9月4日訊問筆錄）。本件違規發生地
    點為人眾聚集之觀光夜市地段，常有臨時停車違規事件發生
    ，而證人當時騎車巡邏親見異議人下車打開後車箱，並沒看
    到殘障人士；佐以證人與異議人素無怨懟，亦無自陷偽證刑
    責而構詞誣賴異議人之理，其證言應屬可信。另，交通警察
    製單舉發違反道路交通管理處罰條例所列之違規事實，本質
    上為行政處分，係公務員基於職務上之權力，依法就特定之
    具體事件所為具公法上效果之單方行政行為，基於公務員為
    公法上行為具有公信力之原則，該行政行為當可被推定為真
    正，其據以依法處分之事實認定亦為正確無誤，是若無證據
    足資證明執勤員警之舉發有誤或有捏造事實違法取締之情事
    ，則執勤警員本其維護交通秩序、安全職責所為之舉發，自
    應受到合法、正確之推定。況異議人並未就本件在禁止臨時
    停車地點違規臨時停車之事實，提出任何合法之抗辯，以資
    調查事證，僅以「考量油價頻頻上漲」、「計程車快活不下
    去」、「不能眼睜睜在觀光夜市看著殘障人士淋雨」等語資
    為抗辯，核其行為尚無具有不可罰之事由。
 (三) 綜上，異議人確於上揭時、地，在該路口「禁止臨時停車標
    誌、標線處所臨時停車」處有載客之事實而臨時停車，顯已
    違反道路交通管理處罰條例第55條第3 款、道路交通安全規
    則第111條第1 項第3款之規定，是原處分機關認定異議人有
    前揭違規臨停之不遵守道路交通標誌、標線指示之違規行為
    ，並無不當，故移送機關依據道路交通管理處罰條例第55條
    及違反道路交通管理事件統一裁罰基準及處理細則等規定裁
    罰，認事、用法均無違誤。從而，本件聲明異議為無理由，
    應予駁回。
據上論斷，應依道路交通案件處理辦法第19條，裁定如主文。
中    華    民    國    97    年    9     月    17    日
                  交通法庭法  官  陳伯厚
以上正本證明與原本無異。
對於本件裁定如有不服，應於收受送達後5日內，向本院提出抗
告書狀，敘述抗告之理由，抗告於臺灣高等法院。
中    華    民    國    97    年    9     月    17    日
                          書記官  黃士元


司法院資訊處製作；財團法人民間司法改革基金會備份。
